---
title: "TP3 JF"
author: "Kevin McKenna - Ismaïl Ramdé - El Hadrami N'Doye - Elysé Barbaza"
date: "`r format(Sys.time(), '%d, %B, %Y')`"
output:
  pdf_document: default
  html_document: default
---

```{r setup, include=FALSE}
knitr::opts_chunk$set(echo = TRUE)
library(tidyverse)
```

# Chagement des données
```{r}
read.table('lipid.csv',h=T,sep=';')->lipid
head(lipid)
alpha = 0.05
```


# Calcul des p-valeurs
```{r}
pval = sapply(1:nrow(lipid), function(i) t.test(lipid[i,1:8],lipid[i,9:16], 
                                                alternative = 'two.sided')$p.value)
m = length(pval)
pval.ord = sort(pval)
threshBH = alpha*(1:length(pval))/length(pval)
thresh.BY=alpha*(1:m)/(m*sum(1/1:m))
mat = rbind(pval.ord, threshBH)
```

## Représentation graphique des p-valeurs
```{r}
plot(-log10(pval))
title("Manhattan Plot")
abline(h = -log10(0.05), col = 'green', lty = 2, lwd=2)
abline(h = -log10(0.05/6384),col = 'red', lty = 2, lwd=2)
```


# Exercice 1

## 1. Implementation des procédures BH et BY qui contrölent le FDR

### La fonction de BH
```{r}
BH <- function(pval,alpha,m = length(pval)){
  pval.ord = sort(pval,ind=T)
  threshBH = alpha*(1:length(pval))/m
  reject = c()
  for (i in 1:m){
    reject[i] = ifelse(threshBH[i]>=pval.ord$x[i],1,0)
  }
  for(i in m:1){
    if(reject[i] ==1){
      return(pval.ord$ix[1:i])
    }
  }
}

TestBH = BH(pval,0.05)
TestBH;length(TestBH)
```
Le nombre de gène rejeté est de `r length(TestBH)`, et les gènes concernés sont `r TestBH`  

### La fonction BY
```{r}
BY <- function(pval,alpha, m = length(pval)){
  pval.ord = sort(pval,ind=T)
  threshBY = alpha*(1:length(pval))/(m*sum(1/(1:m)))
  reject = c()
  for (i in 1:m){
    reject[i] = ifelse(threshBY[i]<=pval.ord$x[i],0,1)
  }
  for(i in m:1){
    if(reject[i] ==1){
      return(pval.ord$ix[1:i])
    }
  }
}

TestBY=BY(pval,0.05)
TestBY;length(TestBY)
```
Le nombre de gène rejeté est de `r length(TestBY)`, et les gènes concernés sont `r TestBY`  


## 2. Comparaison du résultat à ceux obtenus à l'aide de la fonction p.ajust (BH et BY) 
**p.adjust avec method = 'BH'**
```{r}
BHadjusted = sort(p.adjust(pval, method = 'BH'), ind =T)
BHadjusted$ix[BHadjusted$x<=0.05]
```

**p.adjust avec method = 'BY'**
```{r}
BYadjusted = sort(p.adjust(pval, method = 'BY'), ind =T)
BYadjusted$ix[BYadjusted$x<=0.05]
```
Dans les deux cas, les gènes obtenus avec la méthode p.adjust sont les mêmes que ceux obtenus en utilisant les fonctions ci-dessus. 

## 3. Représentation des p-valeurs ajustées pour BH, BY Bonferroni, Holm et Hochberg

```{r}
plot(p.adjust(sort(pval), method = 'BY'),xlim = c(0,10),ylim = c(0,0.1))
points(p.adjust(sort(pval), method = 'BH'),ylim = c(0,0.1),col = 2)
points(p.adjust(sort(pval), method = 'bonferroni'),xlim = c(0,10),ylim = c(0,0.1),col = 3)
points(p.adjust(sort(pval), method = 'holm'),xlim = c(0,10),ylim = c(0,0.1),col = 4)
points(p.adjust(sort(pval), method = 'hochberg'),xlim = c(0,10),ylim = c(0,0.1),col = 5)
legend(0,.1,legend = c('BY','BH','Bonferroni','Holm','Hochberg'), col = 1:5, lty = 1)
```

Ici on voit les points des différentes méthodes. On aperçoit 3 couleurs, mais en fait il y en a toutes les 5, elles sont juste superposées. En ajoutant du bruit avec la fonction jitter on obtient le même résultat. On voit que le nombre de p-valeurs rejetés est similaire, et que les valeurs sont aussi très similaires. 


## 4. Comparaison des gènes sélectionnées par les deux procédures
```{r}
BYcheck <- sort(p.adjust(pval, method = 'BY'),ind = T)
BHcheck<- sort(p.adjust(pval, method = 'BH'),ind = T)
bonferroni_check<- sort(p.adjust(pval, method = 'bonferroni'),ind = T)
holm_check<- sort(p.adjust(pval, method = 'holm'),ind = T)
hochberg_check<- sort(p.adjust(pval, method = 'hochberg'),ind = T)
BYcheck$ix[BYcheck$x<0.05]
BHcheck$ix[BHcheck$x<0.05]
bonferroni_check$ix[bonferroni_check$x<0.05]
holm_check$ix[holm_check$x<0.05]
hochberg_check$ix[hochberg_check$x<0.05]

```

On n'observe pas une grande différence entre les gènes sélectionnés. Ils sont quasiment les mêmes sauf que le BY prend une valeur de moins que les 3 méthodes de FWER et le BH prend une valeur de plus. 

## Question 5  

```{r}
BH(pval, alpha, m = 5198)
BY(pval,alpha,m =5198)
```

Quand on change le m a m0_chap de 5198, le BH ne change pas le nombre de gènes qu'il prend, mais le BY prend une de plus, par rapport au cas avec m0 inconnu.  



# Exercice 2

## Question 1 
```{r}
sim.pval = function(rho = 0, m = 10, mu = rep(0,m)){
  pval = c()
  X = c()
  W <- rnorm(1)
  Xi = mu + sqrt(rho)*W+sqrt(1-rho)*rnorm(m)
  pval = 1-pnorm(Xi)
  pval
}
```

## Question 2 

```{r}
m = 100
rho = 0
mu = c(rep(0,m*.80),rep(4,m*.20))
ech <- sim.pval(rho,m,mu)
ech.ord <- sort(ech,ind = TRUE)
bonf_ech <- p.adjust(ech,method='bonferroni')
holm_ech <- p.adjust(ech,method='holm')
hoch_ech <- p.adjust(ech,method='hochberg')
bh_ech <- p.adjust(ech,method='BH')
by_ech <- p.adjust(ech,method='BY')
Rs <- t(c('Bonf' = sum(bonf_ech<0.05), 'Holm' = sum(holm_ech<0.05),
          'Hoch' = sum(hoch_ech<0.05),'BH' = sum(bh_ech<0.05), 'BY' = sum(by_ech<0.05)))
Vs <- t(c('Bonf' = sum(bonf_ech[1:80]<0.05), 'Holm' = sum(holm_ech[1:80]<0.05),
          'Hoch' = sum(hoch_ech[1:80]<0.05),'BH' = sum(bh_ech[1:80]<0.05), 
          'BY' = sum(by_ech[1:80]<0.05)))

FDP = Vs/Rs
FDP
```

On remarque que BH et BY ont tous les deux un meilleur FDP que les trois méthodes de FWER.


## Question 3  
```{r}
m = 100
rho = 0
mu = c(rep(0,80),rep(4,20))
B = 200
FDP = c()

for (i in 1:B){
  ech <- sim.pval(rho,m,mu)
  V <- sum(ech[1:80]<0.05)
  bonf_ech <- p.adjust(ech,method='bonferroni')
  holm_ech <- p.adjust(ech,method='holm')
  hoch_ech <- p.adjust(ech,method='hochberg')
  bh_ech <- p.adjust(ech,method='BH')
  by_ech <- p.adjust(ech,method='BY')
  Rs <- t(c('Bonf' = sum(bonf_ech<0.5), 'Holm' = sum(holm_ech<0.05),
            'Hoch' = sum(hoch_ech<0.5),'BH' = sum(bh_ech<0.5), 'BY' = sum(by_ech<0.5)))
  Vs <- t(c('Bonf' = sum(bonf_ech[1:80]<0.5), 'Holm' = sum(holm_ech[1:80]<0.5),
            'Hoch' = sum(hoch_ech[1:80]<0.5),'BH' = sum(bh_ech[1:80]<0.5), 
            'BY' = sum(by_ech[1:80]<0.5)))

  FDP = rbind(FDP,Vs/Rs)
}

plot(sort(bonf_ech), type = 'l', col = 1)
lines(sort(holm_ech), col = 2)
lines(sort(hoch_ech), col = 3)
lines(sort(bh_ech), col = 4)
lines(sort(by_ech), col = 5)
abline(h = 0.05, lty = 6)
legend('bottomright', legend = c('Bonferroni','Holm','Hochberg','BH','BY'), col = 1:5, 
       lty = 1)
```


```{r}
apply(FDP,2,mean)
plot(cummean(FDP[,1]), type = 'l', ylim = c(0,0.5))
lines(cummean(FDP[,2]),col = 2)
lines(cummean(FDP[,3]),col = 3)
lines(cummean(FDP[,4]),col = 4)
lines(cummean(FDP[,5]),col = 5)
# plot(density(FDP[,1]), type = 'l')
# lines(density(FDP[,2]),col = 2)
# lines(density(FDP[,3]),col = 3)
# plot(density(FDP[,4]),col = 4)
# lines(density(FDP[,5]),col = 5)
# legend('topleft', legend = c('Bonferroni','Holm','Hochberg','BH','BY'), col = 1:5, lty = 1)
```

##### Ici je pense que c'est la premiere courbe est correct mais j'ai pas confiance au v/r donc la deuxieme graphe est incorrect.  Mais c'est bizarre car si tu augmente le m a 1000, il semble plutot correct...donc j'en sais rien. ??????????????????????????????????????????????? 


```{r}
m = 100
rho = 0
mu = c(rep(0,80),rep(4,20))
B = 200
ms = seq(200,4000,by = 200)
FDP = c()
avgs = c()
# for(j in 1:20){
#   m = ms[j]
  for (i in 1:B){
    ech <- sim.pval(rho,m,mu)
    bonf_ech <- p.adjust(ech,method='bonferroni')
    holm_ech <- p.adjust(ech,method='holm')
    hoch_ech <- p.adjust(ech,method='hochberg')
    bh_ech <- p.adjust(ech,method='BH')
    by_ech <- p.adjust(ech,method='BY')
    Rs <- t(c('Bonf' = sum(bonf_ech<0.05), 'Holm' = sum(holm_ech<0.05),
              'Hoch' = sum(hoch_ech<0.05),'BH' = sum(bh_ech<0.05), 'BY' = sum(by_ech<0.05)))
    Vs <- t(c('Bonf' = sum(bonf_ech[1:(length(ech)*0.8)]<0.05), 
              'Holm' = sum(holm_ech[1:(length(ech)*0.8)]<0.05),
              'Hoch' = sum(hoch_ech[1:(length(ech)*0.8)]<0.05),
              'BH' = sum(bh_ech[1:(length(ech)*0.8)]<0.05), 
              'BY' = sum(by_ech[1:(length(ech)*0.8)]<0.05)))
    Ss <- t(c('Bonf' = sum(bonf_ech[(length(ech)*0.8):length(ech)]<0.05), 
              'Holm' = sum(holm_ech[(length(ech)*0.8):length(ech)]<0.05),
              'Hoch' = sum(hoch_ech[(length(ech)*0.8):length(ech)]<0.05),
              'BH' = sum(bh_ech[(length(ech)*0.8):length(ech)]<0.05), 
              'BY' = sum(by_ech[(length(ech)*0.8):length(ech)]<0.05)))
    Rs <- Vs+Ss
    FDP = rbind(FDP,Vs[1:5]/Rs[1:5])
}
#   avgs = rbind(avgs,apply(FDP,2,mean))
# }
plot(sort(bonf_ech), type = 'l', col = 1)
lines(sort(holm_ech), col = 2)
lines(sort(hoch_ech), col = 3)
lines(sort(bh_ech), col = 4)
lines(sort(by_ech), col = 5)
abline(h = 0.05, lty = 6)
legend('bottomright', legend = c('Bonferroni','Holm','Hochberg','BH','BY'), col = 1:5, lty = 1)
```

```{r}
plot(avgs[,1], type = 'l', xlim = c(0,200), ylim = c(0,1))
lines(avgs[,2])
lines(avgs[,3])
lines(avgs[,4])
lines(avgs[,5])
```


```{r}
apply(FDP,2,mean)
plot(cummean(FDP[,1]), type = 'l',ylim = c(0,1))
lines(cummean(FDP[,2]),col = 2)
lines(cummean(FDP[,3]),col = 3)
lines(cummean(FDP[,4]),col = 4)
lines(cummean(FDP[,5]),col = 5)
```



```{r m1000}
m = 1000
rho = 0
mu = c(rep(0,80),rep(4,20))
B = 200
FDP = c()
for (i in 1:B){
  ech <- sim.pval(rho,m,mu)
  V <- sum(ech[1:80]<0.05)
  bonf_ech <- p.adjust(ech,method='bonferroni')
  holm_ech <- p.adjust(ech,method='holm')
  hoch_ech <- p.adjust(ech,method='hochberg')
  bh_ech <- p.adjust(ech,method='BH')
  by_ech <- p.adjust(ech,method='BY')
  Rs <- c('Bonf' = sum(bonf_ech<0.5), 'Holm' = sum(holm_ech<0.5),'Hoch' = sum(hoch_ech<0.5),
          'BH' = sum(bh_ech<0.5), 'BY' = sum(by_ech<0.5))
  FDP = rbind(FDP,V/Rs)
}
apply(FDP,2,mean)
plot(cummean(FDP[,1]), type = 'l',ylim = c(0,0.03))
lines(cummean(FDP[,2]),col = 2, lty = 2)
lines(cummean(FDP[,3]),col = 3, lty = 3)
lines(cummean(FDP[,4]),col = 4)
lines(cummean(FDP[,5]),col = 5)
legend('topright', legend = c('Bonferroni','Holm','Hochberg','BH','BY'), col = 1:5, lty = 1)

```

```{r r0.5}
m = 100
rho = 0.5
mu = c(rep(0,80),rep(4,20))
B = 2000
FDP = c()
for (i in 1:B){
  ech <- sim.pval(rho,m,mu)
  V <- sum(ech[1:80]<0.05)
  bonf_ech <- p.adjust(ech,method='bonferroni')
  holm_ech <- p.adjust(ech,method='holm')
  hoch_ech <- p.adjust(ech,method='hochberg')
  bh_ech <- p.adjust(ech,method='BH')
  by_ech <- p.adjust(ech,method='BY')
  Rs <- c('Bonf' = sum(bonf_ech<0.5), 'Holm' = sum(holm_ech<0.5),'Hoch' = sum(hoch_ech<0.5),
          'BH' = sum(bh_ech<0.5), 'BY' = sum(by_ech<0.5))
  FDP = rbind(FDP,V/Rs)
}
apply(FDP,2,mean)
plot(cummean(FDP[,1]), type = 'l',ylim = c(0,0.5))
lines(cummean(FDP[,2]),col = 2, lty = 2)
lines(cummean(FDP[,3]),col = 3, lty = 3)
lines(cummean(FDP[,4]),col = 4)
lines(cummean(FDP[,5]),col = 5)
abline(h = 0.2, col = 6, lty = 4)
legend('topright', legend = c('Bonferroni','Holm','Hochberg','BH','BY'), col = 1:5, lty = 1)

```




# Exercice 3

## Question 1

**L'analogue à la procédure de Bonferroni**
```{r}
pval_k = pval[pval<0.05]
k = length(pval_k)
test_bonferroni = function(alpha,m,pval) {
  pval_k_ord = sort(pval,index.return=TRUE)$x
  pval_k_ord_ind = sort(pval,index.return = TRUE)$ix
  dec_bonf = c()
  mat = cbind(pval_k_ord, threshold = (k*alpha) / m)
  rownames(mat) = paste('test', 1:m)
  mat = as.data.frame(mat)
  for (i in 1:m) {
    if (mat[i, 1] <= mat[i, 2]) {
      dec_bonf = c(dec_bonf, "On rejette H0i")
    }
    else{
      dec_bonf = c(dec_bonf, "on accepte H0i")
    }
  }
  mat$dec_bonf = dec_bonf
  gene_bonf = lipid[pval_k_ord_ind[which(mat$dec_bonf == "On rejette H0i")], ]
  pval_bonf = pval_k_ord[which(mat$dec_bonf == "On rejette H0i")]
  return(list(gene=gene_bonf,pval_bonferroni=pval_bonf))
}
test_b = test_bonferroni(alpha = 0.05,m=length(pval),pval)
test_b = sort(test_b$pval_bonferroni,ind=T)
test_b$x
# nombre de gènes
length(test_b$ix)
```


**L'analogue à la procédure de Holm**
```{r}
pval_k = pval[pval < 0.05]
k = length(pval_k)
test_holm = function(alpha, m, pval) {
  pval_k_ord = sort(pval, index.return = TRUE)$x
  pval_k_ord_ind = sort(pval, index.return = TRUE)$ix
  dec_holm = c()
  for (i in 1:m) {
    if (i <= k && pval_k_ord[i] <= (k * alpha) / m) {
      dec_holm = c(dec_holm, "On rejette H0i")
    }
    if(i > k && pval_k_ord[i] <= (k * alpha) / (m + k - 1)) {
      dec_holm = c(dec_holm, "on rejette H0i")
    }
    else{
      dec_holm = c(dec_holm, "on acceptte H0i")
    }
  }
  gene_holm = lipid[pval_k_ord_ind[which(dec_holm == "On rejette H0i")], ]
  
  pval_holm = pval_k_ord[which(dec_holm == "On rejette H0i")]
  return(list(gene=gene_holm, pval_holm=pval_holm))
}

test_h = test_holm(alpha = 0.05, m=length(pval),pval)
test_h = sort(test_h$pval_holm,ind=T)
test_h$x
# nombre de gènes
length(test_h$ix)
```

Ces deux méthodes sélectionnent chacune 45 gènes, elles contrôlent bien le K-FWER.

**Représentation des p-valeurs des différentes procédures**
```{r}
pval_B = test_bonferroni(alpha = 0.05,m=length(pval),pval)$pval_bonferroni
pval_H = test_holm(alpha = 0.05, m = length(pval), pval)$pval_holm

plot(pval_B, main = 'P-valeurs', pch=20, xlim = c(0,50), ylim = c(0,.01))
points(pval_H, col = 'red')
legend("bottomright", legend=c("Bonferroni", "Holm"),
       col=c("black", "red"), lty = 15,
       title="Méthodes")
```

